臺灣高等法院高雄分院民事裁定　　　　　99年度重上字第96號
附帶上訴人　葉美麗
訴訟代理人　陳崇善律師
追加被告　　魏明春
　　　　　　白介宇
　　　　　　白介人
上三人共同
訴訟代理人　黃榮謨律師
上列附帶上訴人與上訴人郭珅瑒間清償債務事件，附帶上訴人於
本院為訴之追加，本院裁定如下：
    主  文
附帶上訴人追加之訴駁回。
追加之訴訟費用由附帶上訴人負擔。
    理  由
一、按在第二審為訴之變更或追加，非經他造同意，不得為之，
    。但第255 條第1 項第2 款至第6 款情形，不在此限，民事
    訴訟法第446 條第1 項定有明文。是在第二審為訴之變更或
    追加，而有民事訴訟法第255 條第1 項第2 款所定請求之基
    礎事實同一，或同條項第5 款所定訴訟標的對於數人必須合
    一確定之情形者，固無須得他造之同意。惟所謂「請求之基
    礎事實同一」，係指變更或追加之訴與原訴之原因事實，有
    其社會事實上之共通性及關聯性，而就原請求所主張之事實
    及證據資料，於變更或追加之訴得加以利用，且無害於他造
    當事人程序權之保障，俾符訴訟經濟者稱之（最高法院91年
    度台抗字第648 號裁定參照）。苟於第二審追加原非當事人
    之人為他造當事人，該追加之訴與原訴係對不同之當事人請
    求，其原因事實已非相同，且損及追加被告之審級利益，亦
    有害其程序權之保障，二者基礎事實自難認為同一。又所謂
    「訴訟標的對於數人必須合一確定」，係指依法律之規定必
    須數人一同起訴或一同被訴，否則當事人之適格有欠缺，原
    告即因此不能得本案之勝訴判決者而言。關於連帶之債，債
    權人除得對債務人全體為請求外，亦得對債務人中之一人或
    數人為請求，其法律關係對全體債務人並非必須合一確定，
    故連帶之債之債權人追加連帶債務人為被告，並無民事訴訟
    法第255 條第1 項第5 款規定之適用（最高法院91年度台抗
    字第8 號裁判意旨參照）。
二、經查，附帶上訴人在原審起訴請求上訴人郭珅瑒（原名郭俊
    毅，下稱郭珅瑒）返還借款新台幣（下同）900 萬元本息。
    若認借貸關係不成立，則本於不當得利之法律關係請求給付
    上開款項。經原審依不當得利之法律關係判命郭珅瑒應如數
    給付。上訴人不服，提起上訴。嗣附帶上訴人在本院以：郭
    珅瑒辯稱之系爭中國信託銀行城東分行帳戶僅為訴外人白文
    正（已歿）之人頭帳戶，帳戶內之金錢實際為白文正所有，
    則借貸關係或許存在於附帶上訴人與白文正先生之間，如確
    實由白文正經由其人頭帳戶之上訴人之前開帳戶向附帶上訴
    人借貸，則有請白文正或其繼承人歸還上開款項之必要。為
    求紛爭一次解決而有追加白文正之限定繼承人即魏明春、白
    介宇及白介人之必要，且依據卷內相關資料，本件訴之追加
    應屬於請求之基礎事實同一等語，提起附帶上訴暨追加之訴
    ，並先位主張借貸關係，聲明：(一)郭珅瑒應給付附帶上訴人
    900 萬元，及自原審起訴狀繕本送達翌日起至清償日，按週
    年利率百分之五計算之利息；(二)願供擔保，請准宣告假執行
    。備位則依不當得利之法律關係，聲明：(一)郭珅瑒應給付附
    帶上訴人900 萬元，及自原審起訴狀繕本送達翌日起至清償
    日止，按週年利率百分之五計算之利息；(二)魏明春、白介宇
    、白介人應於繼承白文正遺產之範圍內，連帶給付附帶上訴
    人900 萬元，及自原審起訴狀繕本送達郭珅瑒翌日起至清償
    日，按週年利率百分之五計算之利息；(三)前兩項給付，於其
    中之一被告給付之範圍內，其他被告免除清償之責任；(四)願
    供擔保，請准宣告假執行（本院卷第125 至127 頁、第165
    至166 頁）。惟依前揭說明，附帶上訴人於原審先位主張借
    貸關係存在於其與郭珅瑒之間，嗣於本院對於追加被告提起
    上開追加之訴則以借貸關係或許可能存在附帶上訴人與白文
    正之間為由，據此足見，附帶上訴人所為追加之訴顯與郭珅
    瑒間原訴之基礎事實並非同一，且本件訴訟標的不論是借貸
    關係或不當得利，就郭珅瑒與追加被告之間，均無合一確定
    之必要，況附帶上訴人前曾以相同事實聲請調解命追加被告
    應連帶負責將白文正生前受附帶上訴人委託管理之財產返還
    ，此經本院調閱臺灣士林地方法院99年度士調字第146 號案
    卷查明屬實，益徵附帶上訴人與追加被告間非無其他解決紛
    爭之途徑可資利用。準此，附帶上訴人所為上開訴之追加既
    已據郭珅瑒及追加被告均表示不同意（本院卷第145 、160
    頁），復核與民事訴訟法第255 條第1 項第2 款、第5 款之
    要件不符，則依同法第446 條第1 項前段規定，並維護追加
    被告之審級利益，上訴人提起上開追加之訴，為不合法，應
    予駁回。
據上論結，本件追加之訴為不合法，爰依民事訴訟法第95條、第
78條，裁定如主文。
中    華    民    國  100     年    8     月    11    日
                          民事第六庭
                                審判長法  官  許明進
                                      法  官  徐文祥
                                      法  官  蘇姿月
以上正本證明與原本無異。
如不服本裁定應於送達後10日內向本院提出抗告狀（並按他造當
事人之人數附繕本），並繳納抗告費新臺幣1,000 元。
中    華    民    國  100     年    8     月    11    日
                                      書記官  鄭翠芬